【裁判字號】    99,上訴,1465
【裁判日期】    990820
【裁判案由】    違反槍砲彈藥刀械管制條例
【裁判全文】
臺灣高等法院刑事判決                99年度上訴字第1465號
上  訴  人  臺灣宜蘭地方法院檢察署檢察官
上  訴  人
即  被  告  乙○○
選任辯護人  黃雅羚律師
            黃丁風律師
上列上訴人因違反槍砲彈藥刀械管制條例案件，不服臺灣宜蘭地
方法院99年度訴字第4號，中華民國99年3月15日第一審判決（起
訴案號：臺灣宜蘭地方法院檢察署98年度偵緝字第253號），提
起上訴，本院判決如下：
    主  文
原判決撤銷。
乙○○未經許可，持有可發射子彈具有殺傷力之土造長槍，處有
期徒刑參年貳月，併科罰金新臺幣伍萬元，罰金如易服勞役，以
新臺幣壹仟元折算壹日。扣案具有殺傷力之土造長槍壹枝（槍枝
管制編號0000000000號）沒收。
    事  實
一、乙○○明知未經中央主管機關許可，不得持有可發射子彈具
    有殺傷力之改造槍枝，竟基於持有具殺傷力改造槍枝之犯意
    ，自民國96年5、6月間某日起，未經許可，持有自不詳之人
    處所取得放在釣魚袋內具有殺傷力之土造長槍1枝（槍枝管
    制編號0000000000號），並放置在其女友羅惠芬（涉嫌違反
    槍砲彈藥刀械管制條例案件部分另為不起訴處分）所經營之
    宜蘭縣羅東鎮○○路○段378號「羅紅燒牛肉麵店」之雜物間
    內。嗣經警持台灣宜蘭地方法院核發之搜索票於96年10月2
    日9時許，在上址雜物間內，查獲該土造長槍1枝、工業用底
    火32顆、鋼釘4顆及底火襯套14顆等物，而知悉上情。
二、案經宜蘭縣警察局礁溪分局報請臺灣宜蘭地方法院檢察署檢
    察官偵查起訴。
    理  由
壹、證據能力部分：
一、按被告以外之人於審判外之言詞或書面陳述，除法律有規定
    者外，不得作為證據，刑事訴訟法第159條第1項定有明文。
    查證人羅惠芬及韋明光於警詢中之陳述，均屬於被告以外之
    人於審判外之陳述，被告及其辯護人於本院準備程序時否認
    上開陳述之證據能力（見本院卷第35頁正反面），復無刑事
    訴訟法第159條之2至第159條之5例外得為證據之情形，則依
    上開法條規定，上開證人於警詢中之陳述，均無證據能力。
二、次按被告以外之人於偵查中向檢察官所為之陳述，除「顯有
    不可信之情況者」外，得為證據，刑事訴訟法第159條之1第
    2項定有明文。被告及其辯護人於原審雖以證人羅惠芬及韋
    明光於偵查中所為之言詞陳述，未經被告詰問為由，否認該
    等證據之證據能力，然現階段刑事訴訟法規定檢察官代表國
    家偵查犯罪、實施公訴，依法其有訊問被告及證人之權，而
    於實務運作時，偵查中檢察官原則上亦均能遵守法律規定，
    不致違法取供，其可信性極高，復查無「顯有不可信之情況
    」，況證人羅惠芬及韋明光於原審審理時，復再依被告之聲
    請傳訊到庭進行交互詰問，而檢察官及被告、辯護人均就上
    開證人於偵查中之證述事項詰問證人，亦足認被告就上開證
    人於偵查中之證言，已行使反對詰問權，自均具有證據能力
    。
三、按被告以外之人於審判外之言詞或書面陳述，除法律有規定
    者外，不得作為證據。又被告以外之人於審判外之陳述，經
    當事人於審判程序同意作為證據，法院審酌該言詞陳述或書
    面陳述作成時之情況，認為適當者，亦得為證據。當事人、
    代理人或辯護人於法院調查證據時，知有第159條第1項不得
    為證據之情形，而未於言詞辯論終結前聲明異議者，視為有
    前項之同意。刑事訴訟法第159條第1項、第159條之5分別定
    有明文。本件以下所引除證人羅惠芬及韋明光於偵訊時所為
    之陳述，已經本院認為有證據能力外，其餘被告以外之人於
    審判外之書面或言詞陳述，雖屬傳聞證據，惟均經被告及其
    辯護人於本院準備程序及審判期日中表示對於證據能力無意
    見而不予爭執，且迄至言詞辯論終結前亦未再聲明異議，本
    院審酌此等證據資料製作時之情況，尚無違法不當及證明力
    明顯過低之瑕疵，亦認為以之作為證據應屬適當，故揆諸前
    開規定，爰依刑事訴訟法第159條之5規定，認前揭證據資料
    均有證據能力。
貳、實體部分：
一、訊據被告固坦認：扣案長槍係自96年5、6月間某日起，放置
    在羅惠芬所經營之宜蘭縣羅東鎮○○路○段378號「羅紅燒牛
    肉麵店」之雜物間內。伊在警察於96年10月2日上午9時搜索
    前，即已知悉放置在上址之扣案長槍，係屬違禁物等節不諱
    ，對於：(一)警察有於96年10月2日9時許，持台灣宜蘭地方法
    院核發之搜索票，在伊女友羅惠芬所經營之「羅紅燒牛肉麵
    店」之雜物間內，查獲土造長槍1枝、工業用底火32顆、鋼
    釘4 顆及底火襯套14顆等物；(二)扣案之長槍送內政部警政署
    刑事警察局鑑驗結果為：「長槍1枝，認係土造長槍，由具
    擊發機構之木質槍身及土造金屬槍管組合而成，擊發功能正
    常，可供擊發口徑0.27吋建築工業用彈（作為發射動力），
    用以發射彈丸使用，具殺傷力。」之客觀事實亦不表爭執，
    惟矢口否認有未經許可，持有可發射子彈具殺傷力之土造長
    槍之犯行，辯稱：扣案之土造長槍不是伊的，而是韋明光的
    ，因為當時伊和韋明光去「羅紅燒牛肉麵店」吃麵，韋明光
    背1 個袋子去，後來韋明光喝醉，將袋子留在該店桌子下，
    後來羅惠芬要伊將袋子拿進去雜物間放，當時伊有拆開來看
    ，看到是裝有兩截沒有接好的獵槍，伊只有跟羅惠芬說這是
    韋明光打山豬用的東西，羅惠芬說要伊先拿去倉庫放，再叫
    韋明光來拿。伊等想說反正東西不是伊等的，放在那裡應該
    也沒有關係。伊真的沒有必要拿槍云云。惟查：
  (一)警察於96年10月2日9時許，持台灣宜蘭地方法院核發之搜索
    票在羅惠芬所經營之宜蘭縣羅東鎮○○路○段378號「羅紅燒
    牛肉麵店」之雜物間內，查獲本案土造長槍1枝，有臺北縣
    政府警察局瑞芳分局搜索扣押筆錄、扣押物品目錄表各1 份
    及照片8張附卷可稽。又本件查獲係因瑞芳分局接獲情資顯
    示被告有攜帶槍枝四處流竄，匿跡於宜蘭地區且持槍犯案，
    但被害人都不敢出面製作筆錄，因被告前妻有看到被告在羅
    東那邊搭火車，而前往佈線跟蹤查獲，此業經承辦員警甲○
    ○於本院審理時結證屬實，並有本院調閱之台灣宜蘭地方法
    院96年度聲搜字第286號聲搜卷內之搜索票聲請書、台北縣
    瑞芳分局偵辦台北縣瑞芳地區角頭乙○○非法持有槍彈一案
    偵查報告書附於本院卷可稽（見本院卷第40頁至第45頁），
    足認警方該次搜索係因接獲情資認被告持有槍枝且可能藏匿
    於羅東鎮○○路○段378號其女友羅惠芬所經營之牛肉麵店，
    始會前往搜索。又證人羅惠芬於檢察官96年10月2日訊問時
    以證人身分結證稱：「（問：扣案的釣魚竿袋，其內裝有長
    槍是在何處扣得？）在羅東鎮○○路○段378號，我所經營的
    牛肉麵店的雜物間」、「（問：該釣魚袋是誰的？）是乙○
    ○拿回來說是朋友的，我有看到」等語在卷（見96年度偵字
    第3884號偵查卷第6頁、第8頁），參以被告與證人羅惠芬乃
    男女朋友關係，當無設詞誣陷被告之必要，自足信實。從而
    ，扣案之具有殺傷力之土造長槍1枝，係被告非法持有而拿
    至宜蘭縣羅東鎮○○路○段378號「羅紅燒牛肉麵店」之雜物
    間內放置一事，足以認定。
  (二)被告雖以前詞置辯，證人羅惠芬於第2、3次偵訊時亦改口附
    和其詞。然證人韋明光業於偵、審中結證稱：扣案槍枝不是
    伊的，伊也沒有背過釣魚袋去羅牛肉麵店吃麵，乙○○與證
    人羅惠芬所言不實在。96年6月19日伊因為腦充血中風，在
    中風前伊沒有到過羅紅燒牛肉麵店吃過麵，中風後有1次回
    宜蘭有跟朋友一起去吃過麵，伊總共只有去羅紅燒麵店1次
    ，伊去吃麵時，沒有喝酒，乙○○也沒有在現場。伊跟乙○
    ○是在山上開車時認識，並不知道他有在羅東開牛肉麵店。
    96年6月份伊中風，人在桃園804國軍醫院開刀後，乙○○有
    來找過伊，乙○○說他因為槍砲案件被抓，要伊幫忙頂這個
    案子，叫伊說槍是伊的，乙○○說伊等原住民如果有槍只要
    罰錢就可以，但伊沒有做這樣的事情，伊跟乙○○說伊不要
    幫他頂，因為伊本身並沒有做這樣的事情等語明確（見偵緝
    卷第39-40、42頁、原審卷第64、65、67、68頁）。而反觀
    羅惠芬於第2、3次偵訊及原審審理時先後證稱：槍不是乙○
    ○的，是乙○○的1個原住民朋友叫韋明光或韋繼光的。是
    約在半年前，應是在端午節之前，乙○○帶回1個原住民的
    朋友到伊店裡，原住民喝醉了，乙○○送他回家，伊在整理
    桌子的時候，在伊店裡第8桌的桌下發現該扣案之釣魚袋，
    後來乙○○回來結帳時，問伊能否寄放，然後乙○○就把袋
    子放到倉庫裡（見偵卷第19、20頁）；當時乙○○帶韋明光
    到伊羅紅燒麵店吃麵，是在端午節之前，是端午節前多久伊
    忘記了，後來乙○○把韋明光帶回家之後，伊在桌底下發現
    1個魚袋，伊當時沒有打開來看，乙○○再返回店內，伊問
    乙○○東西是誰的，乙○○說東西是「毛蟹」的，伊問乙○
    ○是什麼東西，乙○○說是打山豬用的，伊問乙○○東西要
    不要還給「毛蟹」，乙○○說韋明光喝醉了，改天再叫韋明
    光來拿，或乙○○再自己拿給他，伊就叫乙○○先拿去倉庫
    放，後來那包魚袋就一直放在麵店內的倉庫內，乙○○就離
    開了（見偵緝卷第41頁）；警方查獲用魚袋裝的扣案槍枝，
    係被告於96年端午節前1、2個星期或1個月前帶韋明光來店
    裡消費時，由韋明光背來的，伊有看見。當天伊不是第1次
    見到韋明光，人家都叫韋明光「毛蟹」，伊是在店裡認識韋
    明光的。當天因為韋明光喝醉了，伊叫被告帶韋明光回去。
    被告開車帶韋明光回去後，伊整理店裡時，發現韋明光沒有
    帶走槍，被告回來後，伊跟被告說釣魚袋沒有拿走，伊問被
    告韋明光為何沒有帶走，被告說他們2人都喝醉了，伊問被
    告那是什麼東西，被告跟伊說那是打山豬的。之後伊就叫被
    告先拿去倉庫放，等改天再叫韋明光來拿，因為那時伊認為
    被告有案在身不方便出去，也不方便帶打山豬的東西出去，
    那應該是危險物品、違禁品，伊跟被告說反正「毛蟹」也有
    欠伊錢，等「毛蟹」來拿時，再一併要錢。當時證人韋明光
    背槍進來，因為也不一定是韋明光的，也可能是乙○○的，
    所以伊才問乙○○，伊有問過乙○○東西是誰的，乙○○告
    訴伊東西是毛蟹的。把釣魚袋拿到雜物間放，是伊與乙○○
    的意思（原審卷第54-59、61頁）等語，核與其初次偵訊中
    證稱：伊有看到扣案釣魚竿袋內裝的長槍是被告拿回來的、
    伊不知道扣案長槍是何時放在雜物間、伊不清楚何時拿到伊
    店內的、伊忘記看到乙○○拿回來時是何時、（檢察官是問
    妳看到乙○○將釣魚竿袋正放雜物間內的約略時間）不語。
    （放袋子的時間是95年還是96年？）應該是半年前，96年正
    確的時間伊忘了等語顯然不符（見偵卷第7、8頁），且證人
    羅惠芬於第2、3次偵訊及原審審理時證稱：槍是伊先發現乙
    節（見偵卷第20頁、偵緝卷第41頁、原審卷第55、58頁），
    亦與被告所述：釣魚袋是「毛蟹」背進去的，回來後伊幫忙
    羅惠芬收店看到釣魚袋，伊問羅惠芬這不是「毛蟹」背進來
    的釣魚袋嗎，羅惠芬說是，便叫伊先把釣魚袋拿到倉庫去放
    之情節不符（見偵緝卷第5頁）。再者，證人羅惠芬既自承
    於看見證人韋明光背著裝有扣案槍枝之釣魚袋到店消費之前
    ，即已知悉證人韋明光之綽號為「毛蟹」，則倘若扣案槍枝
    是韋明光所有乙節為真，其豈有於警詢及初次偵訊時僅陳明
    釣魚袋是被告拿回來說是朋友的（見警卷第2頁、偵卷第8頁
    ），卻不具體指述扣案槍枝係綽號「毛蟹」之原住民友人所
    有之理？此顯悖於事理。又衡諸常情，證人羅惠芬於檢察官
    初次偵訊時之陳述距案發時日較近，記憶自較為深刻，可立
    即反應所知，不致因時隔日久而遺忘案情，亦無來自被告之
    壓力而出於虛偽不實之指證，或有事後串謀而故為迴護被告
    之機會，且證人羅惠芬與被告乃男女朋友關係（見原審卷第
    52頁），自無設詞誣陷被告之必要，故證人羅惠芬於初次偵
    查中所為之證述，較可採信，其於嗣後之偵、審時翻異前詞
    所為之證述，當係迴護被告之詞，不足為據。此外，依被告
    於原審審理時供稱：韋明光於端午節前之所以攜帶扣案槍枝
    至羅紅燒麵店消費，係因為韋明光於下班後，都會隨身攜帶
    扣案槍枝等語觀之（見原審卷第73頁），扣案槍枝既係證人
    韋明光隨身攜帶之物，當於翌日即已覺察該槍枝遺留在羅紅
    燒麵店內，則其又豈有不趕緊找被告要回或至羅紅燒麵店找
    老闆羅惠芬詢問（見原審卷第60、61頁），而任之擺放在羅
    紅燒麵店內，直至96年10月2日警方查獲之理？此亦有違常
    理。至於證人羅惠芬於原審審理時雖證稱：伊於警詢及初次
    偵訊時，均有說是毛蟹，但筆錄都沒有寫，伊明明知道，那
    有可能沒有講云云（見原審卷第57、62頁），然觀諸證人羅
    惠芬於96年10月25日第2次偵訊中，對於檢察官詢問為何在
    96年10月2日初次偵訊時未提及該原住民韋明光或韋繼光一
    事時，係以：「上次偵訊伊很緊張」等語答覆（見偵卷第20
    頁），並未爭執筆錄有漏載之情，顯見證人羅惠芬於警、偵
    訊中，確實未敘及綽號「毛蟹」之人。故證人羅惠芬於原審
    審理時所為之此部分證詞，與事實不符，難以採信。又被告
    辯護人為被告辯護稱：證人韋明光於警局時稱不認識被告及
    羅惠芬，亦稱未至羅惠芬開設之紅燒麵店，於偵查及審理時
    則稱有到過羅惠芬開設之紅燒麵店，與被告都是在信大石礦
    公司擔任司機，認識被告，其前後所述不一，其證言顯有隱
    情難以採信，惟查，証人韋明光於原審審理時已結證稱：「
    因為刑事局來找我時，他們本名我不認識，我只認識人」、
    「因為那一天證人羅惠芬我是不認識，乙○○人我認識，但
    是名字我不知道，我都叫被告乙○○【香蕉】」、「96年6
    月19日我中風前沒有與被告一起到【羅紅燒牛肉麵店】吃過
    飯」、「是證人羅惠芬與被告乙○○去山上找我要我頂罪時
    ，我才認識羅惠芬，之後才與朋友一起去【羅紅燒牛肉麵店
    】消費過」等語（見原審卷第65、66、67頁），是證人韋明
    光於警詢及偵審中之證述並無不符，附此敘明。
  (三)本件復有土造長槍1枝扣案可資佐證。而該土造長槍，經送
    內政部警政署刑事警察局鑑定，該局以檢視法及性能檢驗法
    鑑定結果，認為：「送鑑長槍壹枝（槍枝管制編號00000000
    00），認係土造長槍，由具擊發機構之木質槍身及土造金屬
    槍管組合而成，擊發功能正常，可供擊發口徑0.27吋建築工
    業用彈（作為發射動力），用以發射彈丸使用，認具殺傷力
    。」等情，有內政部警政署刑事警察局96年11月8日刑鑑字
    第0960155694號槍彈鑑定書在卷可稽（見偵卷第22-24頁）
    。堪認扣案之土造長槍1枝（槍枝管制編號0000000000），
    具有殺傷力至明。
  (四)綜上所述，本件事證已臻明確，被告所辯，為避重就輕之詞
    ，不足採信，其罪證明確，犯行洵堪認定，應予依法論科。
二、核被告所為，係犯槍砲彈藥刀械管制條例第8條第4項之未經
    許可，持有可發射子彈具有殺傷力之土造長槍罪。原審以被
    告罪證明確予以論罪科刑，固非無見，惟刑法第59條之酌量
    減輕其刑，必須犯罪另有特殊之原因與環境等情狀，在客觀
    上足以引起一般同情，認即科以最低度刑仍嫌過重者，始有
    適用；本件被告持有可發射子彈具有殺傷力之土造長槍，擁
    槍自重，在客觀上並無足以引起一般同情之理由，至原審所
    依憑之「被告於持有前揭槍枝後，即將之置放於女友經營之
    羅紅燒牛肉麵店之雜物間內，於持有期間並未為其他不法行
    為，亦未造成公眾或他人現實之惡害，違法持有之情節應屬
    輕微」等，僅屬刑法第57條科刑從輕之審酌事項，原審適用
    刑法第59條減輕被告刑期，尚有未洽。被告上訴否認犯罪雖
    無理由，惟檢察官上訴意旨以原審適用刑法第59條減輕被告
    刑度不當，即為有理由，原判決應予撤銷改判。本院審酌被
    告之素行，及其犯罪之動機、目的、手段、持有槍枝時間之
    長短、暨犯後態度等一切情狀，量處如主文第二項所示之刑
    ，並就罰金刑部分，諭知易服勞役之折算標準，以示懲儆。
    扣案之土造長槍（槍枝管制編號0000000000），係屬違禁物
    ，已如前述，應依刑法第38條第1項第1款之規定宣告沒收。
    至於扣案之工業用底火1包（經鑑定結果，認為不具殺傷力
    ，見偵卷第23頁）、底火襯套14顆及鋼釘4顆、包裝槍枝之
    釣魚袋，業經被告否認為其所有，復無證據證明上情，且非
    屬違禁物，故不併予宣告沒收，附此敘明。
據上論斷，應依刑事訴訟法第369條第1項前段、第364條、第299
條第1項前段，槍砲彈藥刀械管制條例第8條第4項，刑法第11條
前段、第42條第3項、第38條第1項第1款，判決如主文。
本案經檢察官黃柏齡到庭執行職務。
中    華    民    國    99    年    8     月    20    日
            刑事第十五庭  審判長法  官  吳昭瑩
                                法  官  吳炳桂
                                法  官  賴邦元
以上正本證明與原本無異。
如不服本判決，應於收受送達後10日內向本院提出上訴書狀，其
未敘述上訴之理由者並得於提起上訴後10日內向本院補提理由書
（均須按他造當事人之人數附繕本）「切勿逕送上級法院」。
                                書記官  鄭信昱
中    華    民    國    99    年    8     月    20    日
附錄：本案論罪科刑法條全文
槍砲彈藥刀械管制條例第8條
未經許可，製造、販賣或運輸鋼筆槍、瓦斯槍、麻醉槍、獵槍
、空氣槍或第4條第1項第1款所定其他可發射金屬或子彈具有殺
傷力之各式槍砲者，處無期徒刑或5年以上有期徒刑，併科新臺
幣1千萬元以下罰金。
未經許可，轉讓、出租或出借前項所列槍枝者，處5年以上有期
徒刑，併科新臺幣1千萬元以下罰金。
意圖供自己或他人犯罪之用，而犯前二項之罪者，處無期徒刑或
7年以上有期徒刑，併科新臺幣1千萬元以下罰金。
未經許可，持有、寄藏或意圖販賣而陳列第1項所列槍枝者，處
3年以上10年以下有期徒刑，併科新臺幣700萬元以下罰金。
第1項至第3項之未遂犯罰之。

司法院資訊處製作；財團法人民間司法改革基金會備份。
